臺灣臺北地方法院民事判決　　　　　　　96年度保險字第65號
原　　　告　庚○○
法定代理人　戊○○
訴訟代理人　林見軍律師
被　　　告　國泰世紀產物保險股份有限公司
法定代理人　辛○○
訴訟代理人　己○○
　　　　　　甲○○
上列當事人間給付保險金事件，經臺灣彰化地方法院移送而來，
本院於民國96年11月29日言詞辯論終結，判決如下：
    主      文
原告之訴及假執行之聲請均駁回。
訴訟費用由原告負擔。
    事實及理由
一、原告主張：緣訴外人北慶營造有限公司（下稱北慶公司）就
    員林鎮○○段624 號住宅新建工程向被告投保「營造綜合保
    險」，並加保「雇主意外責任保險附加條款（甲式）」，保
    險金額為每人體傷或死亡最高賠償限額新臺幣（下同）300
    萬元，保險期間自民國94年8 月23日0 時起至95年8 月23日
    24時止。嗣北慶公司將模版工程交由訴外人展造工程行（負
    責人丁○○）承攬，展造工程行復將模版工程轉包由伊施作
    ，應屬系爭保險契約所示之受僱人範疇，伊於95年8 月5 日
    於上開工地從事板模工作時遭受高壓電擊，致呈植物人狀態
    ，嗣經臺灣花蓮地方法院（下稱花蓮地院）宣告禁治產，爰
    依保險法律關係請求賠償保險金300 萬元。併聲明：(一)被告
    應給付原告300 萬元，及自起訴狀繕本送達翌日起至清償日
    止，按年息百分之五計算之利息。(二)願供擔保請准宣告假執
    行。
二、被告則以：依系爭保險附加條款（甲式）第1 條規定，被告
    係對被保險人之受僱人於保險契約有效期間內在施工處因執
    行系爭保險承保工程之職務發生意外事故遭受體傷或死亡，
    依法應由被保險人負賠償責任而受賠償請求時，對被保險人
    負賠償之責，原告並非被保險人北慶公司之受僱人，亦非展
    造工程行之受僱人，即非系爭保險承保範圍；退步言，原告
    亦未證明其所受損害係北慶公司或展造工程行之故意或過失
    造成，被告自不負給付保險金責任；況原告並未舉證其實際
    受損為300 萬元，且未扣除自負額2000元，請求金額亦屬過
    高等語置辯。併聲明：(一)原告之訴及假執行之聲請均駁回。
    (二)如受不利判決，願供擔保請准宣告免假執行。
三、查訴外人北慶公司就員林住宅新建工程向被告投保「營造綜
    合保險」及「雇主意外責任保險」，保險期間自94年8 月23
    日起至95年8 月23日止，嗣訴外人北慶公司於94年5 月11日
    將上開工程之模版工程交展造工程行（負責人丁○○）承攬
    營造；原告係35年10月30日生，於95年8 月5 日進行上開工
    程模版工作，使用電鋸觸電後，由高處摔落，致深度昏迷、
    疑缺氧性腦病變，呈植物人狀態，經花蓮地院於95年12月26
    日以95年度禁字第66號裁定宣告禁治產等情，為兩造所不爭
    執，且有原告身分證、營造綜合保險單底、營造綜合保險單
    及保單附件/ 特約條款、花蓮地院95年度禁字第66號民事裁
    定可考（見彰化卷第7 至8 頁、第25至34頁），應信屬實。
四、又訴外人北慶公司向被告投保者營造綜合保險，並同時加保
    「雇主意外責任保險附加條款」，承保範圍為：「對被保險
    人之受僱人於本條款有效期間內在施工處所因執行本保險契
    約承保工程之職務發生意外事故遭受體傷或死亡，依法應由
    被保險人賠償責任而受賠償請求時，除本批單載明不保事項
    外，本公司對被保險人負賠償之責」，有被告提出之營造綜
    合保險單底、營造綜合保險單及保單附件/ 特約條款可稽（
    見彰化卷第25至34頁），依此可知，被告所承保之危險事故
    為「訴外人北慶公司之受僱人因執行職務發生意外事故導致
    之身體受傷或死亡，北慶公司因此而負賠償責任時，由被告
    負保險金給付義務」，核兩造間保險契約性質與保險法第90
    條責任保險性質一致，應可認定。
五、本件被告應否負賠償責任，應審究被保險人北慶公司就原告
    所受上開職業災害依法應否負賠償責任，及原告是否符合系
    爭保險附加條款之受僱人定義。經查：
  (一)按事業單位以其事業招人承攬時，其承攬人就承攬部分負本
    法所定僱主之責任；原事業單位就職業災害補償仍應與承攬
    人員負連帶責任。再承攬者亦同，勞工安全衛生法第16條定
    有明文。經查：本件訴外人北慶公司將承保工程之模版工程
    交展造工程行（負責人丁○○）承攬營造，為兩造所不爭執
    ，並經證人丁○○證述在卷（見本院卷第29頁反面），且有
    工程合約書為憑（見本院卷第15至17頁）；又展造工程行負
    責人丁○○再將承保工程之其中2 戶模版工程交乙○○施作
    ，復為丁○○、乙○○分別證述在卷（見本院卷第29頁反面
    至第30頁、第56 頁 正、反面），且有工程契約書可參（見
    本院卷第34至39頁）。據證人丁○○證稱：「我將其中2 戶
    交給乙○○施作，並表示如果有聘僱工人施作，我可以幫忙
    替該工人投保意外保險，但乙○○除自己身分證外，並未提
    供他人身分證」、「乙○○是以每坪大約3300元代價承包系
    爭工程，工作完成後已全部付清」（見本院卷第30頁），證
    人乙○○雖否認僱請原告工作，並證稱：「我本來打算自己
    做，後來腳受傷，不能工作，要回台東休養，剛好原告來找
    工作，我就帶他去找丁○○，並且告知原告如果有意做這項
    工作，要通知我並將身分證交給丁○○辦理保險，後來原告
    並未跟我聯絡」、「不知道原告有做這工作」、「原告不是
    為我工作」，「我並未領取工程款」（見本院卷第56頁反面
    ），彼此供詞未盡相符，然原告確於上開時間在承保工地進
    行板模工作，因使用電鋸觸電，由高處摔落，致深度昏迷、
    疑缺氧性腦病變，呈植物人狀態，業經證人丙○○到庭證述
    屬實（見本院卷第47至48頁），且有花蓮地院95年度禁字第
    66號民事裁定可考（見彰化卷第7 頁），復為兩造所不爭執
    ，若非經乙○○或丁○○允許，原告豈能在上開工地從事版
    模工作，況乙○○不諱言：「我並未跟丁○○解約」、「事
    故發生後，我向朋友借錢發給原告薪水」（見本院卷第56頁
    ），益見原告之雇主當指訴外人乙○○要無庸疑。依前揭法
    條規定，各承攬人就承攬部分負勞工衛生安全法所定僱主責
    任，而原事業單位及承攬人就職業災害應負連帶補償責任，
    則北慶公司應就系爭職業災害應負連帶補償責任。
  (二)再者，依系爭保險附加條款對受僱人之定義係指「在一定或
    不定期限內，接受被保險人、工程承攬人或其轉包人給付之
    薪津工資而服勞務並年滿15歲之人而言」（見彰化卷第27頁
    ）。原告既係接受乙○○給付薪資而服勞務並年滿15歲之人
    ，而系爭承保工程之模版工程，係由訴外人北慶公司轉包展
    造工程行丁○○承攬，再將其中2 戶工程轉交乙○○承作，
    原告既係受僱於乙○○，自符合上述保險附加條款關於受僱
    人之定義，原告既係於系爭保險條款有效期間內在施工處所
    因執行承保工程之職務發生意外事故遭受體傷，依法應由被
    保險人即北慶公司負賠償責任而受賠償請求時，被告固應依
    系爭保險特約條款對被保險人即北慶公司負賠償之責。
六、惟按：保險法第90條規定：責任保險人於被保險人對於第三
    人，依法應負賠償責任，而受賠償之請求時，負賠償之責。
    此與同法第92條為自己兼為他人利益之責任保險不同，非第
    三人利益之契約，故第三人不可逕向保險人請求給付保險金
    。至同法第95條之規定，係因被保險人為謀手續之便利避免
    收支之勞費，故通知保險人直接向第三人給付，保險人依此
    規定，固可直接向第三人給付，但並非第三人得直接向保險
    人請求給付，是本件原告未向訴外人北慶公司或乙○○起訴
    請求損害賠償，逕向保險人即被告請求給付，已有未洽。又
    被保險人對第三人應負損失賠償責任確定時，第三人得在保
    險金額範圍內，依其應得之比例，直接向保險人請求給付賠
    償金額，保險法第94條第2 項固有明文。所謂責任確定，應
    係指終局之確定，如當事人間對應負賠償責任及賠償金額均
    無異議、兩造間達成和解，或判決確定之情形。本件原告雖
    主張其於上開時間在承保工地進行板模工作時受傷，呈植物
    人狀態，需人看護，每年看護費用高達73萬元，於事故發生
    時為59歲10月，以平均餘命尚有22.81 年計算，僅計算看護
    費用即高達1665萬1300元云云，惟原告主張上開賠償金額既
    未經終局判決確定，亦未與北慶公司或乙○○確認賠償責任
    及賠償金額，抑且乙○○尚且否認為僱傭人，難認當事人間
    對應負賠償責任及賠償金額已無異議，更未與北慶公司或乙
    ○○達成和解，則被告對原告應負損失賠償責任尚未確定，
    揆諸前開說明，原告自不得逕向被告請求給付保險理賠。
七、綜上所述，原告主張依保險法律關係請求被告300 萬元，及
    自起訴狀繕本送達翌日（即96年5 月17日，見彰化卷第21頁
    反面）起至清償日止，按年息百分之五計算之利息，為無理
    由，應予駁回。又原告之訴既經駁回，其所為假執行之聲請
    亦失所附麗，一併駁回之。
八、本件為判決之基礎已臻明確，兩造其餘之攻擊或防禦方法及
    未經援用之證據，經本院斟酌後，認為均不足以影響本判決
    之結果，亦與本案爭點無涉，自無逐一詳予論駁之必要，併
    此敘明。
九、據上論結：原告之訴為無理由，依民事訴訟法第78條，判決
    如主文。
中　　華　　民　　國　　96　　年　　12　　月　　28　　日
                  民事第五庭    法　官　胡宏文
以上正本係照原本作成
如對本判決上訴，須於判決送達後20日內向本院提出上訴狀
中　　華　　民　　國　　96　　年　　12　　月　　28　　日
                    　　　　　　書記官　曾寶生
